臺灣臺中地方法院刑事裁定　　　　　　　　　　　　九十一年度自緝字第六五五號
　　自　訴　人　乙○○
　　被　　　告　甲○○
右列被告因詐欺案件，經自訴人提起自訴，本院裁定如左：
    主  文
自訴駁回。
    理  由
一、自訴意旨略以：被告卓孟珊（已先行審結）於民國九十一年一月間某日，持發票
    人為被告甲○○（即被告卓孟珊之丈夫），票號為ＳＢ0000000號，面額
    為新臺幣（下同）十一萬五千元，發票日為九十年二月二十八日，付款人為華南
    商業銀行大甲分行之支票一紙（下稱系爭支票），以：做生意須要週轉，支付已
    簽發出去之支票票款等語為由，向自訴人乙○○借款十一萬五千元，約定利息為
    每十萬元，每月四千元，並預扣利息四千六百元。嗣自訴人預扣利息後，即交付
    十一萬零四百元予被告，詎系爭支票屆期後，經自訴人提示結果竟遭退票，不獲
    付款，因認被告二人共同涉犯刑法第三百三十九條第一項之詐欺取財罪嫌云云。
二、按法院或受命法官，得於第一次審判期日前，訊問自訴人、被告及蒐集或調查證
    據，其結果如認案件有刑事訴訟法第二百五十二條至第二百五十四條之情形者，
    得以裁定駁回自訴，同法第三百二十六條第三項、第一項定有明文。又犯罪事實
    ，應依證據認定之，無證據不得推定其犯罪事實，又不能證明被告犯罪者，應為
    無罪之諭知，刑事訴訟法第一百五十四條、第三百零一條第一項亦分別定有明文
    。而自訴人在刑事訴訟上為原告之身分，對於其所訴之事實應舉出證據，不得僅
    憑自訴人之陳述作為認定事實之唯一證據，最高法院亦著有七十二年度台上字第
    四三二二號判決可資參酌。又刑法上詐欺罪之成立，以意圖為自己或第三人不法
    之所有，以詐術使人將本人或第三人之物交付為要件，所謂詐術使人交付，必須
    被詐欺人因其詐術而陷於錯誤，若所用之方法，不能認為詐術者，亦不致使人陷
    於錯誤，則要難以該罪相繩，最高法院四十六年台上字第二六○號判例可資參照
    。況民事債務人於債之關係成立後，舉凡因不可歸責自己之事由而不能給付，或
    因合法主張抗辯而拒絕給付，甚或在負債之後另起惡意遲延給付，均有可能，非
    可盡予推定為自始即無意給付，而係以詐術使人陷於錯誤完成交易之財產犯罪。
三、訊據被告甲○○固對於簽發系爭支票予其妻即被告卓孟珊，請被告卓孟珊代為向
    自訴人借款之事實坦承不諱，惟堅決否認有何詐欺犯行，辯稱：本件已與自訴人
    和解，並無詐欺情事等語。經查，被告甲○○確係因須要現金支付業已簽發出去
    之支票票款，且因被告卓孟珊與自訴人較為熟識，始由被告卓孟珊持系爭支票向
    自訴人借款。又被告卓孟珊之前即曾多次向自訴人借款，均有借有還。至本案借
    款係因被告二人約於九十年一月間即分居，未再聯絡，被告卓孟珊不知甲○○尚
    未清償借款，始未與自訴人連繫等情，已經被告卓孟珊於本院訊問時供明在卷，
    核與被告甲○○所辯情節相符。且查，被告卓孟珊與自訴人係認識十餘年之好友
    ，被告卓孟珊於九十年一月之前確曾多次向自訴人借款各十餘萬元，並均有借有
    還；及被告卓孟珊確係為支付業已簽發出去之支票票款，始向自訴人為本案借款
    等情，亦據自訴人於九十年五月十四日本院訊問時直陳：「因為他（即被告）做
    生意要週轉，須要錢，因為我跟他是十幾年的朋友，他九十年一月就拿票來跟我
    週轉。」、「（借多少錢？）他跟我借十一萬五千元，利息是十萬元，一個月四
    千元，有先扣利息四千六百元起來，我拿十一萬零四百元，沒有想到他事後退票
    了。」、「（是誰跟你借的？）他太太拿甲○○的票來跟我借。」、「（他們兩
    夫妻職業為何？）甲○○在賣雞，他太太在賣玩具。」、「（他們說為什麼要週
    轉？）他說要嘎票。」、「（最近有無跟你週轉過？）有，約五十萬左右借他，
    也有拿利息十萬元，一個月三千元，之前都有還，他說要借去嘎票。」等語在卷
    ，核與被告二人所辯情節相吻合，應可認定。是就本案係因被告卓孟珊與自訴人
    較為熟識，被告二人始推由被告卓孟珊出面，持被告甲○○所簽發之系爭支票，
    向自訴人借款週轉；被告卓孟珊與自訴人素有金錢借貸關係，之前並均有借有還
    ，且被告卓孟珊向自訴人為本案借貸之初，即已向自訴人表明係為支付票款，須
    現金週轉；及自訴人既明白此情，復甘冒風險，收取利息，將金錢借予被告卓孟
    珊等情觀之，實難謂被告二人於為本案借款之初有何施用詐術，或自訴人有何陷
    於錯誤之情事可言。況被告卓孟珊及自訴人經本院於九十一年七月二十九日傳訊
    到庭後，渠二人旋即達成和解，亦經自訴人陳明在卷，並有和解書一紙在卷可稽
    ，益徵被告二人辯稱：於向自訴人貸款之時，並無為自己不法所有之詐欺意圖等
    語，堪可採信。因此本件應純屬民事債務糾葛，尚難僅因被告二人遲延清償借款
    ，遽謂被告甲○○涉有詐欺犯行。此外復查無其他積極事證足認被告甲○○確有
    詐欺犯行，被告甲○○之犯罪嫌疑自屬不足，揆諸首開說明，本件自訴應予駁回
    。
據上論斷，應依刑事訴訟法第三百二十六條第三項、第二百五十二條第十款，裁定如
主文。
中      華      民      國    九十一    年     十二     月     十七     日
                                臺灣臺中地方法院刑事第三庭
                                    法  官    江  奇  峰
右正本證明與原本無異。
如不服本裁定，應於送達後五日內，向本院提出抗告狀。
                                    書記官
中      華      民      國    九十一    年     十二     月     十七     日
